臺灣士林地方法院刑事判決
111年度簡上字第15號  
上  訴  人  
即  被  告  陳更祺





上列上訴人即被告因妨害公務案件，不服本院中華民國110 年11
月8日110 年度審簡字第826 號第一審簡易判決（起訴案號：110
年度偵字第9776號），提起上訴，本院管轄之第二審合議庭判決
如下：
    主  文
上訴駁回。
    事實及理由
一、本案經本院審理結果，認原審以上訴人即被告陳更祺係犯刑
    法第138條之損壞公務員職務上掌管之物品罪，其犯行事證
    明確，且係累犯，因而適用刑法第138 條、第47條第1項、
    第41條第1 項前段等規定，並審酌被告飲酒醉後，情緒失控
    ，率爾持友人所有之長條木棍敲擊警方設置巷內之巡邏箱，
    致該物損壞不堪使用，公然挑戰公權力、藐視國家法秩序之
    規範，對於公務員依法執行職務之威信、尊嚴，造成相當程
    度之負面影響，所為自應非難，兼衡被告坦認犯行之犯後態
    度、其犯罪時所受之刺激、身心狀態，及斟酌被告之素行，
    有上開前案紀錄表可考，與其自陳為國中畢業之智識程度、
    未婚，前住宮廟並擔任廟祝之家庭經濟及生活狀況等一切情
    狀，判處有期徒刑3月，如易科罰金，以新臺幣（下同）1,0
    00元折算1 日，核其認事用法均無違誤，量刑亦稱妥適，應
    予維持，並引用第一審刑事簡易判決書記載之事實、證據及
    理由（如附件）。
二、被告上訴意旨略以：我於犯後即前往分局表示願意賠償，係
    因員警不知道賠償金額，始未接受賠償，原審量刑過重；另
    外我是在民國110年4月18日晚間喝酒後損壞巡邏箱，我是酒
    後無意識之下做這件事情，隔天即同年月19日上午8時許員
    警來調取現場監視器時，我還在現場，我有跟員警說是我做
    的，當時員警還不知道是我毀損公物，我是自首的，我也有
    把巡邏箱修復云云（本院111簡上字第15號卷【下稱本院卷
    】第82頁至第83頁、第85頁、第116頁）。
三、經查：
  ㈠按自首之要件，係以對於未發覺之犯罪，在有偵查或調查犯
    罪職權之公務員知悉犯罪事實及犯人前，向職司犯罪偵（調
    ）查之公務員告知其犯罪事實，且有主觀上接受法院裁判之
    意思及客觀上靜候裁判之事實，始克當之。被告固主張其係
    自首犯行，並以前詞置辯。然查：
　⒈證人即臺北市政府警察局內湖分局康寧派出所員警丘佑寧於
    本院審理中證稱：我勤務的內容包含巡簽巡邏箱，臺北市內
    湖區康寧路1 段176 巷內松樹宮（下稱松樹宮）之巡邏箱是
    康寧派出所轄區範圍。110 年4 月18日當晚我是執行18時至
    21時的巡邏勤務，到了松樹宮前時，就發現設於該處的巡邏
    箱消失不見了。當時附近周圍沒有看到民眾，只有一些摔碎
    的酒瓶。我發現該巡邏箱遺失之後，先詢問康寧派出所內同
    仁之前有無看到巡邏箱，等到當天21時巡邏完畢後，就跟主
    管回報巡邏箱不見了等語（本院卷第119頁至第121頁），是
    本案係因證人丘佑寧於案發當日晚間6時53分許，巡簽設於
    松樹宮之該巡邏箱時發覺遺失，始加以追查該巡邏箱去向之
    事實，首堪認定。
　⒉而證人臺北市政府警察局內湖分局康寧派出所員警吳昇翰亦
    於本院審理中證稱：松樹宮前之巡邏箱不見的時間是晚上，
    所以晚上派出所同仁就有先跟松樹宮附近停車場管理員聯繫
    ，管理員就先行調閱監視器畫面，後來隔日（即110年4月19
    日）早上主管就要求我們去查看監視器畫面，所以我與另一
    位一起擔任巡邏勤務的同仁就在上午8時許先到松樹宮附近
    停車場找管理員看監視器，因為管理員已經先調閱好，我們
    一到場管理員就先播放監視器給我們看，我在監視器畫面中
    看到被告手持一根不知道是什麼東西的長條物，不斷敲打巡
    邏箱，他把巡邏箱打掉之後，又一路把巡邏箱打到快到馬路
    那邊，因為我們之前有看過被告，也知道被告是派出所轄區
    內的民眾，所以看完監視器後我們就去詢問被告，後來我們
    是在停車場的涼亭附近遇到被告，當時該巡邏箱已經被掛回
    去等語（本院卷第121頁至第126頁），是堪認本案係員警於
    110年4月19日上午8時許察看松樹宮附近停車場之監視器錄
    影畫面時，即發覺行為人係被告，則被告所實施之本案犯行
    顯係由員警調閱監視器而先行查獲，應無疑義。至被告雖辯
    稱：當天早上我已經先跟到場巡邏的員警說該巡邏箱是我破
    壞的云云，然證人吳昇翰已明確證稱：110年4月19日當天我
    與另一位跟我一起去巡邏的員警到松樹宮後，我們就先一起
    去看監視器畫面，看完監視器畫面，正在拷貝檔案時，另一
    位員警才先去抽煙，該員警抽煙時是否有遇見被告我不清楚
    ，但我們是先看完監視器畫面後才跟被告講話等語（本院卷
    第122頁至第126頁），是被告前開所述縱然屬實，然員警於
    與被告談話前，既已透過察看現場監視器畫面，而察知本案
    之行為人應為被告，即難認被告係於有偵查或調查犯罪職權
    之公務員知悉其犯罪事實前，即自首其犯行，故本案核與自
    首之要件不符，當無刑法第62條自首得減輕其刑規定之適用
    ，被告猶執前詞提起本件上訴，自屬無據。
　㈡按量刑之輕重，係事實審法院得依職權自由裁量之事項，茍
    已斟酌刑法第57條各款所列情狀而未逾越法定刑度，則不得
    遽指為違法；又刑罰之量定屬法院自由裁量之職權行使，但
    仍應審酌刑法第57條所列各款事由及一切情狀，為酌量輕重
    之標準，並非漫無限制，在同一犯罪事實與情節，如別無其
    他加重或減輕之原因，下級法院量定之刑，亦無過重或失輕
    之不當情形，則上級法院對於下級法院之職權行使，原則上
    應予尊重。查：原審因認被告符合累犯要件，並經衡量而依
    法加重其刑，復於理由內斟酌刑法第57條各款所列情形且具
    體說明量刑之理由，並在法定刑度內量處上揭之刑，且所量
    處之刑與被告之犯罪情節並非顯不相當，亦未逾越客觀上之
    適當性、相當性及必要性之比例原則，並無裁量濫用之情事
    ，揆諸前揭說明，原審量刑既無瑕疵可指，本院對原審之職
    權行使，自當予以尊重。被告上訴意旨以其有意願賠償，且
    原審量刑過重云云，惟被告本案所犯毀損公務員職務上掌管
    之物品罪，法定本刑為「5年以下有期徒刑」，是原審量刑
    即難認有過重之情事，被告猶執前詞，空言泛稱原審量刑過
    重，其上訴自為無理由。
　㈢至被告固又陳稱其係酒後無意識之下所為云云，然：按行為
    時因精神障礙或其他心智缺陷，致不能辨識其行為違法或欠
    缺依其辨識而行為之能力者，不罰。行為時因前項之原因，
    致其辨識行為違法或依其辨識而行為之能力，顯著減低者，
    得減輕其刑。前二項規定，於因故意或過失自行招致者，不
    適用之，刑法第19條固有明文。然查：參酌案發時現場監視
    器畫面擷圖、員警職務報告（臺灣士林地方檢察署110年度
    偵字第9776號卷【下稱偵卷】第11頁至第16頁），可見被告
    於案發時仍有持長形鐵條敲打該巡邏箱，並將掉落地面之該
    巡邏箱拾取後拋棄於路旁之行為，尚非完全處於無意識狀態
    ；況被告於警詢時自承於案發前有喝2瓶500毫升的高梁酒等
    語（偵卷第8頁），則被告縱有酒醉之情，亦係因其自行飲
    酒所致，於此情狀下所為之違法行為，屬原因自由行為，縱
    然因此形成精神障礙或辨識行為違法能力減低之情形，亦屬
    自行故意招致，依前揭說明，仍不得因此減免其刑事責任，
    併此敘明。
四、綜上，被告執前詞提起本件上訴，均為無理由，應予駁回。
據上論斷，應依刑事訴訟法第455條之1第1項、第3項、第368 條
、第373條，判決如主文。
本案經檢察官王芷翎提起公訴，檢察官江玟萱到庭執行職務。
中　　華　　民　　國　　111 　年　　6 　　月　　15　　日
                  刑事第五庭  審判長法  官  黃怡瑜
                                    法  官  黃瀞儀
                                    法  官  李郁屏
以上正本證明與原本無異。
本件不得上訴。
                                    書記官  李登寶
中　　華　　民　　國　　111 　年　　6 　　月　　15　　日